【裁判字號】    92,上易,1039
【裁判日期】    921230
【裁判案由】    妨害自由
【裁判全文】
臺灣高等法院臺南分院刑事判決          九十二年度上易字第一三九號      Ｇ
      上  訴  人
      即  被  告  甲  ○  ○
右上訴人因妨害自由案件，不服臺灣嘉義地方法院九十二年度易字第二七五號中華民
國九十二年九月四日第一審判決（起訴案號：臺灣嘉義地方法院檢察署九十二年度偵
字第二三八五、二八二０、二九一八號），提起上訴，本院判決如左：
      主      文
上訴駁回。
      事      實
一、緣陳金順之同居女友馬秀蘭曾與乙○○同居，且乙○○尚積欠馬秀蘭新臺幣（以
    下同）一萬元尚未歸還，因而對乙○○心生不滿，遂於九十二年三月十七日二十
    三時許，以給付之前損壞乙○○車輛修車費四千五百元為由，將乙○○約往嘉義
    市嘉華中學前見面，乙○○則邀同友人趙宜嘉一同前往，陳金順復又以未帶錢為
    由，將乙○○等帶往嘉義市東區長竹里六鄰長竹巷臨九六之六號陳金順住處，又
    以替馬秀蘭討債為由向乙○○索討一萬元，惟乙○○認陳金順並非馬秀蘭本人，
    而拒絕給付一萬元。陳金順（判處有期徒刑一年二月確定）遂夥同陳昆祥（另結
    ）及甲○○共同基於意圖為自己不法所有，分持木棍、鐵棍及刀械等物，毆打乙
    ○○，使乙○○受有鼻部深部撕裂傷、左手第二近端指骨、第四及第五掌骨骨折
    、左手臂撕裂傷、背部鈍傷、大片淤青等傷害，並由陳金順向乙○○恫稱：「拿
    出一萬元，否則將你及趙宜嘉埋在這裡！」，使乙○○因而心生畏懼，遂以電話
    聯絡其母顏陳素金準備現金一萬元交付陳金順。陳金順為確保取得一萬元現金，
    要求乙○○停留於原處由陳昆祥看守，而以強暴手段剝奪乙○○之行動自由，趙
    宜嘉則帶同陳金順及甲○○至嘉義市○○街中正公園向顏陳素金取得一萬元，取
    得款項後，陳金順交付一千元予甲○○、四千元予陳昆祥而朋分花用。嗣乙○○
    趁陳昆祥不注意之際逃脫，至嘉義市警察局第二分局長竹派出所報案，始知上情
    。
二、案經乙○○訴由嘉義市警察局第二分局報請臺灣嘉義地方法院檢察署檢察官偵查
    起訴。
    理      由
一、訊之上訴人即被告甲○○坦承於陳金順等毆傷乙○○時在場，並與陳金順等向顏
    陳素金取款一萬元，惟均矢口否認有何恐嚇取財之犯行，辯稱：伊當天碰巧在陳
    金順家喝茶，伊沒有毆打乙○○，是陳金順毆打頻茂根時伊在旁邊勸架云云。
二、經查：
  (一)右揭事實業據告訴人乙○○於警訊及偵查中指訴甚詳（詳嘉市警二刑字第０九二
    ００００一０一四號卷第十一至十五頁、偵卷第十三頁），核與證人趙宜嘉於警
    訊時所證稱：「於九十二年三月十七日二十三時許，乙○○請我開車載他到嘉華
    中學前，他說要拿汽車修理的估價單向對方收錢，到達後對方只有一人在場，對
    我們說他沒帶錢出來，叫我們跟他回家拿，到達時我和乙○○便隨陳金順進入他
    家屋內，進入後陳金順就和屋內，另二人持木棒及鈍器毆打乙○○，並叫我不要
    動沒有我的事，他們三人打乙○○打了大約二十幾分鐘後，．．但我有聽到他們
    說若乙○○不交出一萬元就要將我和乙○○帶去埋掉，乙○○聽完後便叫我和陳
    金順及陳的一個朋友一人，一同到他家向他母親拿一萬元，現場留下一人看守乙
    ○○，隨後便向他母親拿一萬元，．．他母親便拿一萬元現金交給我，我立即把
    錢交給陳金順後就返回陳金順家，但到達時乙○○已經逃跑了．．」（詳嘉市警
    二刑字第０九二００００一０一四號卷第二二、二三頁）等情相符。亦與證人即
    乙○○之母顏陳素金於警訊所證稱：「當時是於九十二年三月十七日二十三時五
    十分許我在家中（嘉義市○○街二二八號六樓之一），接到兒子乙○○打電話回
    來稱：因與人發生車禍，急需賠償一萬元，叫我準備錢等候朋友會前往去拿，當
    時電話中乙○○顯得很痛苦的語氣，好像是被毆打的樣子．．當時有三人於九十
    二年三月十八日凌晨零時二十分開著我兒子乙○○朋友阿嘉的車子在嘉義市○○
    街中正公園向我拿錢，由阿嘉向我拿新臺幣一萬元．．」（詳嘉市警二刑字第０
    九二００００一０一四號卷第二十五、二十六頁）等語相吻合。且乙○○確受有
    鼻部深部撕裂傷、左手第二近端指骨、第四及第五掌骨骨折、左手臂撕裂傷、背
    部鈍傷、大片淤青之傷害，此有嘉義榮民醫院嘉醫診字第９２０００５９５號診
    斷證明書一紙附於嘉市警二刑字第０九二００００一０一四號卷第十八頁可參，
    並有木棒一支（二截）扣案足資佐證，告訴人乙○○前揭指述，應為實在。
  (二)共同被告陳昆祥於警訊時稱：「當天只有看見陳金順拿一根黑色長條物及木刀毆
    打乙○○，甲○○則．．毆打顏某．．」（詳嘉市警二刑字第０九二００００一
    ０三六號卷第三頁）而被告陳金順於警訊時供稱：「我就．．毆打乙○○．．而
    陳昆祥也是．．毆打乙○○．．而阿良則有持棍棒之武器三人共同毆打．．」（
    詳嘉市警二刑字第０九二００００一０一四號卷第二頁），顯見被告甲○○與陳
    金順及陳昆祥均基於傷害之犯意聯絡、共同下手毆打乙○○，被告甲○○辯稱並
    無毆打乙○○，自無足採。
  (三)證人馬秀蘭雖曾向陳金順等提及乙○○積欠一萬元等情，惟馬秀蘭並未委請陳金
    順等索討，此據證人馬秀蘭於偵查時證述明確（詳九十二年偵字第二三八五號卷
    第十二頁），且馬秀蘭認定乙○○積欠之款項為一萬四千一百二十元，亦據證人
    馬秀蘭於警訊時供述明確（詳嘉市警二刑字第０九二００００一０一四號卷第九
    頁），且有水瓶座ＫＴＶ小吃部、新樂城ＫＴＶ餐廳簽帳單各一紙附於嘉市警二
    刑字第０九二００００一０一四號卷第三三、三四頁，雖陳金順向乙○○索討一
    萬元時，曾提及係為馬秀蘭索債，惟亦遭乙○○拒絕（詳參嘉市警二刑字第０九
    二００００一０一四號卷第十三頁），嗣陳金順等人乃以恫嚇手段，向乙○○索
    款，乙○○始行以電話聯絡其母顏陳素金付款。又陳金順取得一萬元後，交付甲
    ○○一千元、陳昆祥四千元，所餘五千元僅交付馬秀蘭一千元，且未提及係乙○
    ○償付欠款等情，亦據陳金順於警訊時供稱：「我分得新臺幣五千元與馬秀蘭二
    人，陳昆祥分得四千元、而阿良分得一千元」（詳二刑字第０九二００００一０
    三六號卷第十一頁）並據被告甲○○、陳昆祥、證人馬秀蘭於警訊時供述明確（
    詳嘉市警二刑字第０九二００００一０三六號卷第七、二、十五頁背面），衡諸
    常情，倘被告陳金順等為替馬秀蘭討債，彼等應向乙○○所討馬秀蘭所稱一萬四
    千一百二十元，而非一萬元，且亦應將所討得金錢全數交付馬秀蘭，豈有索討債
    款三分之二，且將索回金錢多數朋分花用之理，再再顯示被告陳金順辯稱其替馬
    秀蘭討債等情，純屬藉詞，實則為自己之不法所有意圖，而向乙○○取款。
  (四)被告甲○○既與陳金順、陳昆祥均曾下手毆打乙○○，且陳金順向乙○○等恐嚇
    要乙○○交付一萬元，否則要將乙○○及趙宜嘉埋於該處，陳昆祥亦稱如交不出
    錢來，暫不可離開（詳嘉市警二刑字第０九二００００一０三六號卷第三頁），
    而由陳金順、甲○○隨同趙宜嘉向顏陳素金取款，被告甲○○、陳金順、陳昆祥
    就前揭犯行有犯意聯絡、行為分擔應可認定。被告所辯顯係卸責之詞，不足採信
    ，本案事證明確，被告犯行堪以認定。
三、核被告甲○○所為，係犯刑法第二百七十七條第一項傷害罪。以恐嚇使乙○○連
    絡其母交付一萬元，係犯刑法第三百四十六條第一項恐嚇取財罪。被告等於毆打
    乙○○後將其留置於陳金順住處由陳昆祥看守，係犯刑法第三百零二條第一項剝
    奪他人行動自由罪。公訴人就此部分犯行，漏引刑法第三百零二條第一項條文，
    應予補正。被告所犯前揭三罪有方法、結果牽連關係，應從一重按恐嚇取財罪處
    斷。被告甲○○與陳金順、陳昆祥間有犯意之聯絡及行為之分擔，均為共同正犯
    。
四、原審以被告甲○○罪證明確，因予適用刑法第二十八條、第二百七十七條第一項
    、第三百四十六條第一項、第三百零二條第一項、第五十五條、第三十八條第一
    項第二款，罰金罰鍰提高標準條例第一條前段規定，並審酌被告已有前科紀錄及
    陳金順因其女友馬秀蘭曾與乙○○同居而對乙○○不滿之犯罪動機、犯罪手段、
    對被害人所生危害非輕，與被告犯罪所得不高，犯後完全否認犯行，並無悔意等
    一切情狀，量處有期徒刑十一月，以資懲儆。復認定扣案木棍乙支，係共犯陳金
    順所有供犯罪所用之物，業據陳金順供陳明確，併依刑法第三十八條第一項第二
    款規定宣告沒收。本院經核原判決認事用法，並無不合，量刑亦稱允當。上訴意
    旨，空口否認犯罪，並指摘原判決不當，為無理由，應予駁回。
據上論斷，應依刑事訴訟法第三百六十八條，判決如主文。
本案經檢察官蘇南桓到庭執行職務。
中    華    民    國      九十二      年      十二      月    三十    日
                                  臺灣高等法院臺南分院刑事第一庭
                                      審判長法官  茆    臺    雲
                                            法官  蔡    長    林
                                            法官  李    文    福
右正本證明與原本無異。
如不服本判決，應於判決送達後十日內向本院提出上訴狀，其未敘述理由者並應於提
出上訴狀後十日內向本院補提理由書（應附繕本)。
                                      法院書記官  李    良    倩
中    華    民    國      九十二      年      十二      月      三十一  日
附錄：本判決論罪法條
刑法第二百七十七條：
傷害人之身體或健康者，處三年以下有期徒刑、拘役或一千元以下罰金。
犯前項之罪因而致人於死者，處無期徒刑或七年以上有期徒刑；致重傷者，處三年以
上十年以下有期徒刑。
刑法第三百零二條：
私行拘禁或以其他非法方法，剝奪人之行動自由者，處五年以下有期徒刑、拘役或三
百元以下罰金。
因而致人於死者，處無期徒刑或七年以上有期徒刑，致重傷者，處三年以上十年以下
有期徒刑。
第一項之未遂犯罰之。
刑法第三百四十六條：
意圖為自己或第三人不法之所有，以恐嚇使人將本人或第三人之物交付者，處六月以
上五年以下有期徒刑，得併科一千元以下罰金。
以前項方法得財產上不法之利益，或使第三人得之者，亦同。
前二項之未遂犯罰之。


司法院資訊處製作；財團法人民間司法改革基金會備份。
